臺灣基隆地方法院交通事件裁定　　　　 96年度交聲字第119號
原處分機關　交通部公路總局臺北區監理所
異　議　人
即受處分人　甲○○
輔　佐　人　林柯彩鳳
上列異議人即受處分人因違反道路交通管理處罰條例聲明異議案
件，對於交通部公路總局臺北區監理所於中華民國96年4 月12日
所為之處分（原處分：北監自裁字第裁40-A5K903257號及第裁40
-A5K903258號 ），聲明異議，本院裁定如下：
    主  文
原處分均撤銷。
甲○○不罰。
    理  由
一、原處分意旨略以：臺北市政府警察局大同分局執勤員警於民
    國95年12月4 日下午2 時31分許，在昌吉街與延平路路口，
    查獲異議人即受處分人甲○○所有之車牌號碼CK-3497 號自
    用小客車（下稱系爭汽車），因號牌借供他車使用及使用註
    銷之牌照行駛違規，為警依法舉發，爰依道路交通管理處罰
    條例第12條第1 項第4 款、第5 款及第2 項等規定，裁處異
    議人罰鍰各新臺幣（下同）1萬800 元等情。
二、異議意旨略以：異議人即受處分人甲○○自幼即有智能不足
    之智能方面障礙，且居無定所四處流浪，平日睡臥公園，以
    四處為家之流浪漢，不曾學過車、考過駕照，更無能力購買
    車輛，遑論開車至昌吉街牌照借供他車使用、使用註銷之牌
    照行駛等情，此等行為絕非異議人所為，亦非異議人之能力
    可得為，請求撤銷原處分等語。
三、按交通法庭認為聲明異議有理由或聲明異議雖無理由而原處
    分不當或違法者，應以裁定將原處分經聲明異議部分撤銷，
    並自為裁定，道路交通案件處理辦法第20條前段定有明文。
四、經查：
（一）異議人有輕度之智能障礙，平時無固定之工作及住所，四
      處流浪，有時睡在公園之情，業經證人即異議人之姐林柯
      彩鳳於本院95年度交聲字第230 、231 號案件調查時到庭
      結證明確，並有異議人中華民國身心障礙手冊、長庚紀念
      醫院診斷證明書附於該卷可稽，此經本院依職權調閱上開
      卷宗查明無誤，顯見異議人確有智能方面之障礙，應無能
      力駕駛汽車四處活動，且亦無資力購買車輛，則上開違規
      是否確係異議人所為，即非無疑。
（二）又前開違規行為經警舉發後，當場收受警方開立之舉發違
      反道路交通管理事件通知單之人，係於存根聯上簽署「黃
      皖隆」之署名，此有臺北市政府警察局舉發違反道路交通
      管理事件通知單存根在卷可稽，而黃皖隆曾因駕照證件有
      遭他人冒用之嫌，經臺北市政府警察局萬華分局同意撤銷
      裁罰，並以免罰結案，有臺北市政府警察局萬華分局94年
      5 月12日北市警萬分交字第09431458800 號書函可參，佐
      以異議人並無資力購買汽車，亦無駕駛汽車之技術能力，
      則異議人辯稱其遭人冒用名義過戶系爭汽車至其名下，未
      曾駕駛過系爭汽車，更無前揭違規等情，即屬合理
（三）按行政官署對於人民有所處罰，必須確實證明其違法之事
      實。倘不能確實證明違法事實之存在，其處罰即不能認為
      合法；又行政訴訟法第136 條準用民事訴訟法第277 條規
      定，則當事人主張有利於己之事實，就其事實固負舉證責
      任，惟當事人就其主張事實，如已盡相當之舉證責任，則
      舉證責任轉換，由他造就反證事實負舉證責任。本件異議
      人既已舉證證明系爭汽車有極大之可能遭人冒用其名義過
      戶，原處分機關若認異議人為實際違規行為人，自應就此
      擔負舉證責任。茲原處分機關既未能就上開有利之反證事
      實舉證以實，即不能證明異議人違規事實之存在，所為上
      開裁罰自屬違法。從而，本件並無積極證據足以證明異議
      人有上開違規行為，且系爭汽車極有可能遭人冒用名義而
      過戶登記在異議人名下，原處分機關未察及此，逕以異議
      人違反道路交通管理處罰條例第12條第1 項第4 款、第5
      款及第2 項等規定，各裁處異議人罰鍰1 萬800 元，即難
      謂適法，從而，本件聲明異議為有理由，原處分均應予撤
      銷，並諭知異議人不罰。
據上論斷，應依道路交通案件處理辦法第20條前段，裁定如主文
。
中　　華　　民　　國　　96　　年　　5 　　月　　28　　日
                  交通法庭法    官  邰婉玲
以上正本證明與原本無異。
對於本件裁定如有不服，應於送達後5日內， 向本院提出抗告書
狀，敘述抗告之理由，抗告於臺灣高等法院。
中　　華　　民　　國　　96　　年　　5 　　月　　28　　日
                          書 記 官  彭筠凱
